臺灣臺北地方法院刑事判決
111年度易字第133號
公  訴  人  臺灣臺北地方檢察署檢察官
被      告  吳香凝


上列被告因詐欺案件，經檢察官提起公訴（110年度偵字第18400
號），因被告於準備程序中就被訴事實為有罪之陳述，經告以簡
式審判之意旨，並聽取當事人之意見後，本院合議庭裁定由受命
法官獨任以簡式審判程序審理並判決如下：
    主  文
吳香凝幫助犯詐欺取財罪，處拘役肆拾日，如易科罰金，以新台
幣壹仟元折算壹日。緩刑貳年。
    事  實
壹、吳香凝個人、丈夫名下的銀行帳戶，均因出借與她的孫女夏
    唯宸（原名「夏韻荃」，先於民國107年7月20日改名為「夏
    君婷」，再於107年9月4日改名為「夏唯宸」，所涉詐欺犯
    行，已經臺灣臺南地方法院判決有罪）後，為夏唯宸非法使
    用而遭凍結。吳香凝秉此經驗，可預見將金融帳戶的存摺、
    提款卡交付他人使用，可能作為不法份子收取不法所得之用
    ，而使他人得以遂行詐欺犯行，竟仍基於幫助詐欺取財的不
    確定故意，先於109年4月18日，向她的胞弟吳其欣（涉犯幫
    助詐欺罪嫌，已經檢察官另為不起訴處分）借用他所申辦的
    中國信託商業銀行城北分行帳號000-000000000000號帳戶（
    以下簡稱本案帳戶），而取得該帳戶的存摺、提款卡及密碼
    等資料後，交付與夏唯宸。夏唯宸收受後，即意圖為自己不
    法的所有，基於詐欺取財的犯意，先後於同年11月25日及26
    日，在臉書社群媒體上使用暱稱：「Hsia WeiChen」及「Sh
    ia Zhichi」，分別向莊智欽、鍾昌儒、林湛樺佯稱：買蘋
    果iPhone行動電話，可以轉賣獲利云云，致莊智欽、鍾昌儒
    、林湛樺（以下簡稱莊智欽等3人）都陷於錯誤。莊智欽於1
    09年11月25日、同年月29日、同年月30日陸續匯款新臺幣（
    下同）共計12萬4,000元；鍾昌儒於109年11月25日、同年月
    26日匯款共計5萬1,000元；林湛樺於109年11月26日、同年
    月29日、同年月30日匯款共計31萬2,000元至本案帳戶。嗣
    因莊智欽、鍾昌儒、林湛樺發覺受騙後報警處理，始循線查
    獲上情。
貳、案經莊智欽、鍾昌儒、林湛樺訴由臺北市政府警察局大同分
    局報告臺灣臺北地方檢察署（以下簡稱臺北地檢署）檢察官
    偵查起訴。
    理  由
壹、程序事項：
    刑事訴訟法第159條第1項、第159條之5分別規定：「被告以
    外之人於審判外之言詞或書面陳述，除法律有規定者外，不
    得作為證據」、「被告以外之人於審判外之陳述，雖不符前
    4條之規定，而經當事人於審判程序同意作為證據，法院審
    酌該言詞陳述或書面陳述作成時之情況，認為適當者，亦得
    為證據。當事人、代理人或辯護人於法院調查證據時，知有
    第159條第1項不得為證據之情形，而未於言詞辯論終結前聲
    明異議者，視為有前項之同意」。是以，本件據以認定被告
    吳香凝犯罪事實有無而屬傳聞證據的證據資料，當事人於本
    院審判中均同意作為證據，本院審酌各該證據並沒有任何違
    反法定程序而取得的情形，也沒有顯不可信與不得作為證據
    的情況，因此認為適當，都認為有證據能力。
貳、本院認定被告犯罪事實所憑的證據與理由：
    上述事實，已經吳香凝於本院審理時坦白承認；而吳其欣於
    警詢、偵訊時亦證稱：我姐姐吳香凝說她的銀行帳戶被凍結
    ，為了幫她的孫女籌律師費借錢，所以向我借用本案帳戶使
    用等語（110年度偵字第5854號卷第109頁、110年度偵字第1
    8400號卷第22頁）；又莊智欽等3人因夏唯宸施用詐術，都
    陷於錯誤，並分別匯款到本案帳戶等情，亦經3人於警詢時
    分別證述屬實；再者，夏唯宸曾於107年8月間竊取吳香凝之
    夫夏林森的提款卡並提款30萬元、侵占夏林森存款167萬7,0
    00元，其後因夏林森撤回告訴，臺北地檢署檢察官以108年
    度偵字第2565號為不起訴處分之情，亦有該不起訴處分書在
    卷可證（110年度偵續字第192號卷第40頁）；另夏唯宸分別
    於107年7月、9月間向他人施用詐術，使各該被害人均陷於
    錯誤，而分別匯款至夏林森、吳香凝名下的中國信託銀行帳
    戶，夏唯宸所涉詐欺犯行，已經臺灣臺南地方法院以110年
    度易緝字第23號判決有罪之情，亦有該刑事判決在卷可佐（
    110年度偵字第18400號卷第25-35頁）；此外，並有莊智欽
    等3人與夏唯宸之間的通訊軟體對話截圖（110年度偵字第58
    54號卷第51-94頁；110年度偵字第4609號卷第39-45、50-52
    、55頁）、本案帳戶開戶資料與客戶歷史交易清單及鍾昌儒
    、林湛樺所提出的網路銀行轉帳交易明細表（110年度偵字
    第4609號卷第18-27、39、45、49、53、54頁）、莊智欽所
    提出的網路轉帳交易明細表（110 年度偵字第5854號卷第55
    、62、67、73、82頁）等件可以佐證。綜上，由前述證人證
    詞及相關書證，可以佐證吳香凝的自白可以採信。是以，本
    件事證明確，吳香凝的犯行可以認定，應予以依法論科。
參、論罪科刑：
一、被告成立的罪名：
    刑法上幫助犯的成立，行為人主觀上必須有幫助故意，客觀
    上必須有幫助行為，亦即需對於犯罪與正犯有共同的認識，
    而以幫助的意思，對於正犯資以助力，而未參與實施犯罪的
    行為者而言。本件吳香凝個人、丈夫名下的銀行帳戶，均因
    出借與她的孫女夏唯宸使用後，為夏唯宸於107年間非法使
    用而遭凍結，夏唯宸甚至於107年8月間曾竊取、侵占吳香凝
    之夫夏林森的存款，可預見再交付自己向吳其欣所借用的本
    案帳戶存摺、提款卡及密碼予夏唯宸，該帳戶可能遭到夏唯
    宸供作詐騙他人財物使用的工具，仍決意交付，可證明她有
    幫助他人詐欺取財的不確定故意，而且所為屬詐欺取財罪構
    成要件以外的行為。本院審核後，認定吳香凝所為，是犯刑
    法第30條第1項前段、刑法第339條第1項的幫助詐欺取財罪
    ，並依刑法第30條第2項規定減輕其刑。
二、被告被科處的刑度：
    有關於吳香凝犯行的量刑，以行為人責任為基礎，參酌刑法
    第57條、第58條等規定，依照被告庭前填寫本院所寄發的「
    關於量刑之被告問卷表」內容（本院訴字卷第25、26頁）及
    審理期日的陳述，主要可資審酌者如下：
  ㈠智識程度與生活狀況：高中畢業，已婚，長期擔任家庭主婦
    ，並無任何工作經驗，脊椎曾開刀3次，目前罹患腦部疾病
    （這有臺北榮民總醫院診斷證明書為證，110年度偵續字第1
    92號卷第50、51頁），因受孫女夏唯宸拖累，除被盜領、侵
    占先生的退休金之外，又陸續賣了3間房屋替夏唯宸還債（
    這有土地登記申請書、土地增值稅繳款書、土地增值免稅證
    明書、土地與建物所有權狀等件為證，本院訴字卷第71-148
    頁），仍因經濟陷入困窘、一貧如洗，只好與先生住進榮民
    之家。
  ㈡素行：除本件犯行之外，並沒有其他犯罪紀錄，素行良好。
  ㈢犯罪動機、目的與手段：因為溺愛孫女，為了協助夏唯宸，
    向吳其欣借用帳戶後供夏唯宸使用。
  ㈣所生危害：已有提供自己與先生的帳戶給夏唯宸，夏唯宸用
    以詐騙他人，致使自己與先生的帳戶遭凍結後，仍向吳其欣
    借用帳戶供夏唯宸使用，再讓夏唯宸得藉機向莊智欽等3人
    詐騙，危害不輕。
  ㈤犯後態度：於本院審理時坦承犯行，尚可認為有悔意。
  ㈥綜上所述，本院審酌以上各項事由及其他一切情狀，就吳香
    凝涉犯本件犯行，量處如主文所示之刑，並諭知易科罰金的
    折算標準。
肆、緩刑與否的審酌：
一、刑法第74條第1項規定：「受2年以下有期徒刑、拘役或罰金
    之宣告，而有下列情形之一，認以暫不執行為適當者，得宣
    告2年以上5年以下之緩刑，其期間自裁判確定之日起算：一
    、未曾因故意犯罪受有期徒刑以上刑之宣告者。二、前因故
    意犯罪受有期徒刑以上刑之宣告，執行完畢或赦免後，5 年
    以內未曾因故意犯罪受有期徒刑以上刑之宣告者。」由此可
    知，法院得對刑事被告予以緩刑宣告者，必須具備下列要件
    ：一、受2年以下有期徒刑、拘役或罰金的宣告；二、具備
    刑法第74條第1項第1款或第2款的要件；三、法院認為以暫
    不執行為適當者。是以，緩刑是為救濟自由刑之弊而設的制
    度，如用之得當，必能發揮刑罰制度上的功能，並減輕監獄
    人滿為患的現象，法院自應妥適運用。
二、本件吳香凝未曾因故意犯罪受有期徒刑以上刑的宣告，已經
    坦承犯行，而且因愛孫心切，才一時失慮將吳其欣所有的本
    案帳戶提款卡、密碼及存摺交付被告夏唯宸，使素行不良的
    孫女夏唯宸有機會再去詐騙他人，自己也是夏唯宸犯行的最
    大受害者。本院斟酌以上情事，認為她經過這次偵審程序的
    教訓，應已知所警惕，信無再犯之虞，她所受宣告之刑以暫
    不執行為適當，而偵查檢察官起訴書亦載明：「歷此教訓當
    知警惕，應無再犯之虞，並審酌被告年事已高，建請從輕量
    刑，以勵自新」等內容，爰依刑法第74條第1項第1款規定，
    宣告緩刑2年，以啟自新。　　
伍、適用的法律：
一、刑事訴訟法第273條之1第1項、第284條之1、第299條第1項
    前段。
二、刑法第30條、第339條第1項、第41條第1項前段、第74條第1
    項第1款。 
三、刑法施行法第1條之1 。
本件經檢察官許文琪偵查起訴，由檢察官楊淑芬到庭實行公訴。
中　　華　　民　　國　　111 　年　　3 　　月　　30　　日
　　　　　　　　　刑事第十庭    法　官　林孟皇
本正本證明與原本無異。 
如不服本判決應於收受送達後20日內向本院提出上訴書狀，並應
敘述具體理由；其未敘述上訴理由者，應於上訴期間屆滿後20日
內向本院補提理由書（均須按他造當事人之人數附繕本）「切勿
逕送上級法院」。告訴人或被害人如對於本判決不服者，應具備
理由請求檢察官上訴，其上訴期間之計算係以檢察官收受判決正
本之日期為準。 因疫情而遲誤不變期間，得向法院聲請回復原
狀。
                                書記官  陳乃瑄
中　　華　　民　　國　　111 　年　　3 　　月　　31　　日
附錄本件論罪科刑法條全文：
中華民國刑法第339條（普通詐欺罪）
意圖為自己或第三人不法之所有，以詐術使人將本人或第三人之
物交付者，處5 年以下有期徒刑、拘役或科或併科50萬元以下罰
金。
以前項方法得財產上不法之利益或使第三人得之者，亦同。
前二項之未遂犯罰之。